【裁判字號】    98,台上,2809
【裁判日期】    980521
【裁判案由】    違反槍砲彈藥刀械管制條例
【裁判全文】
最高法院刑事判決            九十八年度台上字第二八０九號
上  訴  人  甲○○
上列上訴人因違反槍砲彈藥刀械管制條例案件，不服台灣高等法
院中華民國九十五年十月六日第二審判決（九十五年度上訴字第
一二二七號，起訴案號：台灣台北地方法院檢察署九十四年度偵
字第一二一八四號），提起上訴，本院判決如下：
    主  文
上訴駁回。
    理  由
按刑事訴訟法第三百七十七條規定：上訴於第三審法院，非以判
決違背法令為理由，不得為之。是提起第三審上訴，應以原判決
違背法令為理由，係屬法定要件。如果上訴理由書狀並未依據卷
內訴訟資料，具體指摘原判決不適用何種法則或如何適用不當，
或所指摘原判決違法情事，顯與法律規定得為第三審上訴理由之
違法情形，不相適合時，均應認其上訴為違背法律上之程式，予
以駁回。本件原審經審理結果，認為上訴人甲○○有原判決事實
欄記載之違反槍砲彈藥刀械管制條例犯行，至為明確，因而撤銷
第一審之科刑判決，於為刑法新舊比較後，改判論上訴人以未經
許可，持有可發射子彈具有殺傷力之改造手槍罪，處有期徒刑
年貳月，併科罰金新台幣萬元，並諭知罰金如易服勞役折算之
標準，及為相關沒收之宣告。已詳敘其調查、取捨證據之結果及
憑以認定犯罪事實之心證理由。並就上訴人否認犯行之供詞及其
所辯各語認非可採，予以論述及指駁。從形式上觀察，原判決尚
無足以影響判決結果之違背法令情形存在。上訴意旨略稱：(1)扣
案上訴人持有仿ＣＯＬＴ廠半自動手槍製造之改造手槍一支（含
彈匣一個，槍枝管制編號0000000000號，下稱扣案槍
枝）已生鏽，無法擊發扣案子彈，經鑑定人黃國政（內政部警政
署刑事警察局鑑識科技術人員）證述在卷，足證上訴人所辯該槍
枝不具殺傷力屬實。原判決對於上訴人該所辯何以不足採，及上
訴人如何係「明知」該槍枝具殺傷力，俱未說明理由，有理由不
備之違法。(2)扣案槍枝於第一次經以性能檢驗法鑑定，認未發現
鏽蝕達不能擊發之情形，其機械性能良好，可供擊發適用子彈使
用，認具殺傷力；經再送請依試射法鑑定結果，則子彈有一次未
上膛，其有可能係因鏽蝕所造成。原審未為查明，遽採鑑定結果
為論罪依據，有調查未盡及理由不備之違法。(3)扣案槍枝經鑑定
單位以自製子彈試射結果，單位面積動能為每平方公分二十三‧
五八焦耳，與內政部警政署刑事警察局之每平方公分二十四焦耳
數據標準，尚不足○．四二焦耳，原判決仍認具殺傷力，亦有理
由不備之違法等語。惟查：(一)、採證認事、取捨證據及證據證明
力之判斷，乃事實審法院之職權，苟其採證認事之論斷無違證據
法則，即不容任意指為違法。原判決認定扣案槍枝具殺傷力，係
以：(1)扣案槍枝經送請內政部警政署刑事警察局鑑定結果：認「
係由仿ＣＯＬＴ廠半自動手槍製造之金屬玩具手槍，換裝土造金
屬槍管改造而成之改造手槍，機械性能良好，可供擊發適用子彈
使用，認具殺傷力。」及「經檢測，並未發現鏽蝕達不能擊發之
情形，其機械性能良好，可供擊發適用子彈使用，認具殺傷力。
」等情，有該局民國九十四年八月二十二日刑鑑字第○九四○一
一五六五八號槍彈鑑定書及九十四年十二月二十八日刑鑑字第○
九四○一七九七八○號函在卷足憑；且參諸黃國政於第一審之證
述，其係依憑鑑定槍枝之專業智識、經驗，就送鑑扣案槍枝以性
能檢驗法實際操作、檢測，以研判該手槍之機械結構與機械性能
是否完整，而作成鑑定結論等情，上開鑑定結果符合專業鑑定之
要求，即難謂不足採。(2)原審為求慎重，依上訴人原審選任辯護
人之請求，再將扣案槍枝送請內政部警政署刑事警察局鑑定其是
否具殺傷力等項。經裝填鑑定單位自製之子彈，於彈匣內進行三
次上膛功能測試（即將子彈推入彈室之動作），二次可順利上膛
，一次無法順利上膛。實際試射結果，測得彈頭之發射速度為每
秒七十三公尺，計算動能為十三‧七焦耳，單位面積動能為每平
方公分二十三‧五八焦耳。(3)扣案槍枝經以實彈試射鑑定，其單
位面積動能每平方公分二十三‧五八焦耳，雖未達我國內政部警
政署刑事警察局（下稱刑事警察局）單位面積動能每平方公分二
十四焦耳（足以穿入活體豬隻皮肉層）之標準，然依黃國政於原
審證述：扣案槍枝之鑑定，第一次用性能檢驗法，第二次有試射
二顆子彈，另依原審要求製作同型子彈試射，鑑定結果彈匣都可
推進去，其間有一次子彈未能上膛，因是改造槍枝，結構未必密
合，裝填子彈也未必跟槍枝吻合，且可能有鏽蝕，但仍有可為上
膛之可能，而一般改造槍枝，如子彈與槍枝規格不是完全密合，
就會如此等語。衡諸科學文獻資料，日本科學警察研究所之研究
結果，彈丸單位面積動能達每平方公分二十焦耳則足以穿入人體
皮肉層，扣案槍枝經實際試射結果為單位面積動能每平方公分二
十三‧五八焦耳，已逾該足以穿入人體之殺傷力判斷標準，且距
離刑事警察局二十四焦耳之標準，僅有不足○．四二焦耳之誤差
，應認仍係在可以容許之誤差值範圍內，扣案槍枝具有殺傷力至
為灼然等情。經說明論證綦詳。其推理論斷衡諸經驗、論理等證
據法則皆無違背，自不能指為違法。(二)、所謂應於審判期日調查
之證據，係指與待證事實有重要關係，在客觀上認為應行調查者
而言，故事實審對於證據之調查，其範圍並非漫無限制，必其證
據與判斷待證事實之有無具有必要之關聯性者，方屬上開應行調
查之範圍。黃國政業於第一審證陳：扣案槍枝之彈匣部分、槍枝
滑套後方皺摺縫隙內，均有明顯生鏽現象，但不足以影響槍枝擊
發子彈之功能，經過伊等長時間針對這些各型槍枝做過測試結果
，即使未磨掉這些鏽蝕，仍不難發射單位面積動能每平方公分二
十焦耳以上之彈頭等語。參諸扣案槍枝經實彈試射，確能擊發子
彈，產生上揭具殺傷力之結果，黃國政所證難謂無據，原判決予
以採取，即無不合。是依卷內資料，扣案槍枝之鏽蝕現象，並不
足以影響於其具殺傷力之判斷，原審未再對之為無益之調查，自
非有違背調查證據必要性之違法情形可言。(三)、上訴人自承拾獲
扣案槍枝連同子彈、彈匣後（扣案子彈二顆部分經第一審再送請
刑事警察局鑑定結果，認均無法擊發，不具殺傷力），即予非法
持有，嗣因與人發生爭執、理論，乃返回住處取出該槍、彈助勢
，遂為警查獲等情（檢察官補充理由謂上訴人另涉犯刑法第三百
零五條之恐嚇罪嫌部分，原判決業敘明係未經合法追加起訴，不
在本件審判範圍內），依其持有扣案槍枝以擁槍自重之行徑，及
扣案槍枝經鑑定確能擊發子彈，具殺傷力之情形，堪認上訴人應
有明知具殺傷力之槍枝而予以非法持有之犯意。原判決就此縱未
說明論列，仍無影響於本件上訴人非法持有槍枝基本犯罪事實之
認定，自與得執為第三審上訴理由之違法情形，不相適合。經核
上訴意旨，係置原判決所為明白論斷於不顧，仍持已為原判決指
駁之陳詞，專憑己意再事爭辯，或任意指摘原判決違法，難認已
符合首揭法定之第三審上訴要件。本件上訴違背法律上之程式，
應予駁回。
據上論結，應依刑事訴訟法第三百九十五條前段，判決如主文。
中    華    民    國  九十八  年    五    月  二十一  日
                      最高法院刑事第九庭
                          審判長法官  邵  燕  玲
                                法官  李  伯  道
                                法官  孫  增  同
                                法官  李  英  勇
                                法官  許  錦  印
      本件正本證明與原本無異
                                      書  記  官
中    華    民    國  九十八  年    五    月  二十七  日
                                                      K


司法院資訊處製作；財團法人民間司法改革基金會備份。
